臺灣臺北地方法院民事判決　　　　　　　 94年度訴字第816號
原　　　告　丙○○
被　　　告　甲○○
被　　　告　乙○○
上列當事人間因被告偽造文書案件，經原告提起刑事附帶民事訴
訟，請求損害賠償事件，經本院刑事庭以93年度附民字第278號
裁定移送前來，本院於民國94年7月11日言詞辯論終結，判決如
下：
    主  文
被告應連帶給付原告新台幣壹拾萬元，及被告甲○○自民國94年
1月7日起、被告乙○○自民國94年1月8日起，均至清償日止，按
年息百分之5計算之利息。
原告其餘之訴駁回。
訴訟費用由被告連帶負擔10分之1，餘由原告負擔。
本判決第一項所命給付，得假執行。
    事實及理由
一、原告起訴主張：被告甲○○係富淞貿易有陽公司 (下稱富淞
    公司；設臺北市○路○段105號9樓之3)之實際負責人，明知
    原告並未持有富淞公司股份，亦未同意擔任富淞公司董事，
    富淞公司復未於民國88年12月1日、90年11月26日召開股東
    會議修訂章程，亦未有變更公司所在地之決議，竟未獲原告
    之同意，而與被告乙○○共同行使偽造私文書，以及使公務
    員登載不實，偽造原告之印文於申請股東出資轉讓、修改章
    程、改推董事為原告、公司所在地變更、公司停業、申請抄
    錄公司登記事項卡之相關申請、核備文件上，表示原告有同
    意上開變更或申請之意，復以原告之身份證影本，交由不知
    情之訴外人即會計師張鎮洲持以向臺北市政府建設局為申請
    或變更登記，並使臺北市政府建設局相關人員將申請事項登
    載於公司登記事項卡上，而據以核發公司執照，並造成原告
    揹負莫名之稅金、罰鍰及欠款催討，致原告受有信用、名譽
    之損害等云云。爰聲明：被告應連帶給付原告新台幣（下同
    ）1, 000,000元。
二、被告則以：被告乙○○並未侵害原告權利，按88年間因被告
    甲○○準備將富淞公司停止營業，適逢訴外人王闕之友人即
    訴外人江世珍欲經營進口公司，經被告甲○○同意後，為俾
    利辦理更換股東及負責人，由訴外人江世珍提供原告之身分
    證影本等資料予王闕後轉交被告乙○○，被告乙○○實不知
    江世珍所持有之原告身分證影本來源，而原告於警訊時亦稱
    未曾遺失身分證，因此可知原告身分證影本係由原告交付江
    世珍；又，富淞公司有關海關稅款已由被告林清富繳清，華
    南銀行信用狀貸款現亦由被告甲○○處理中，但尚未還清等
    語資為置辯。並聲明：(一)原告之訴駁回。
三、查被告二人明知原告並未持有富淞公司股份，亦未同意擔任
    富淞公司董事，富淞公司復未於88年12月1日、90年11月26
    日召開股東會議修訂章程，亦未有變更公司所在地之決議，
    竟共同行使偽造私文書，以及使公務員登載不實，偽造原告
    之印文於申請股東出資轉讓、修改章程、改推董事為原告、
    公司所在地變更、公司停業、申請抄錄公司登記事項卡之相
    關申請、核備文件上，表示原告有同意上開變更或申請之意
    ，復以原告之身份證影本，交由不知情之訴外人即會計師張
    鎮洲持以向臺北市政府建設局為申請或變更登記，並使臺北
    市政府建設局相關人員將申請事項登載於公司登記事項卡上
    ，而據以核發公司執照，犯有刑法偽造文書等罪名，經被告
    二人於刑事庭認罪後，由法院改以協商程序判決確定等情，
    經調閱本院93年度訴字第1233號刑事卷宗，核閱無訛，並有
    該刑事判決在卷可憑，原告主張被告二人共同偽造文書之事
    實，堪信為真實，被告於本院否認該刑事犯罪之行為，自不
    足採。
四、次以，原告因被告二人前開偽造文書之行為，使原告為淞富
    公司登記之名義負責人，因淞富公司積欠稅賦及欠款，經稅
    務機關及借款銀行以原告為淞富公司法定代理人之方式催討
    等情，有台北市大同稽徵所之營業稅稅籍資料查詢作業、徵
    銷明細檔查詢、線上繳款書資料查詢、華南商業銀行民生分
    行94年5月4日94華民生放字第193號函及台灣士林地方法院
    89年度促字第17790號支付命令影本等在卷可憑（見卷第75-
    91頁、第65-69頁），故原告主張因被告以其名義擔任淞富
    公司法定代理人，並收受淞富公司之欠款、欠稅通知，自屬
    可採。
五、按，「因故意或過失，不法侵害他人之權利者，負損害賠償
    責任。」、「數人共同不法侵害他人之權利者，連帶負損害
    賠償責任。」、「不法侵害他人之身體、健康、名譽、自由
    、信用、隱私、貞操，或不法侵害其他人格法益而情節重大
    者，被害人雖非財產上之損害，亦得請求賠償相當之金額。
    」民法第184條第1項前段、第185條第1項前段、第195條第1
    項分別定有明文。本件原告因被告以其名義擔任淞富公司法
    定代理人，並收受淞富公司之欠款、欠稅通知，使其社會上
    之評價、及經濟上之地位受有貶抑，自屬不法侵害原告之名
    譽及信用。又原告自陳其因收到華南銀行之催討信函，及國
    稅局、海關的欠稅催討，接到這些莫名其妙的信件，心理會
    害怕，怕財產會被查封，現款不敢存銀行，且我不敢買車登
    記在我名下等語，，有本院94年3月22日言詞辯論筆錄可憑
    （見卷第18-20頁）且為被告所不爭，原告確實受有精神上
    之痛苦。爰審酌原告現年34歲（60年4月10日生，見刑事卷
    偵查筆錄）作臨時工，平均月薪30,000元，名下無不動產、
    車子及存款。被告乙○○現年57歲（37年6月22日生，見刑
    事判決）作報關，月薪平均四、五萬元，名下有土地三筆並
    投資公司等，被告甲○○現年57歲（36年7月14日生，見刑
    事判決），年所得630,000元，名下有土地並投資股票等情
    ，分別為兩造自承在卷（見卷第20頁），及稅務電子閘門財
    產所得調件明細表（見卷第36-40頁）在卷可稽，暨被告業
    已繳清稅款等一切情狀後，認原告請求被告連帶賠償精神慰
    撫金以150,000元為適當。
六、末按損害之發生或擴大，被害人與有過失者，法院得減輕賠
    償金額，或免除之，民法第217條第1項亦有明文。查原告自
    陳其身分證影本因辦理證件時會多印幾張，但要用時常常找
    不到等語（見卷第19頁），原告對自己之身分證影本未盡保
    管之責，使被告得以取得該影本後以原告名義辦理相關資料
    之變更，本院斟酌被告偽造文書之情節及原告對自己證件未
    盡保管之責，認本件事故之發生與損害之結果，被告應連帶
    負3分之2之責任，原告亦應負3分之1之責任，並依民法第
    217條第1項過失相抵之法則，減輕被告連帶損害賠償責任3
    分之1，故原告所得請求賠償之金額為100,000元。
七、從而，原告本於侵權行為之法則，請求被告連帶給付精神上
    損害100,000元，及自附帶民事起訴狀繕本送達翌日即被告
    甲○○部分自94年1月7日起，被告乙○○部分自94年1月8日
    起，均至清償日止，按年息百分之5計算之利息，洵屬有據
    ，應予准許，至原告逾此部分之請求，洵屬無據，應予駁回
    。
八、本判決所命給付之金額未逾500,000元，依民事訴訟法第389
    條第1項第5款之規定，應依職權宣告假執行。
九、因本案事證已臻明確，兩造其餘主張陳述及所提之證據，均
    毋庸再予審酌，附此敘明。
十、訴訟費用之負擔：民事訴訟法第85條第2項。
中　　華　　民　　國　　94　　年　　7 　　月　　29　　日
                      民事第六庭法　官　李媛媛
以上正本係照原本作成
如對本判決上訴，須於判決送達後20日內向本院提出上訴狀
中　　華　　民　　國　　94　　年　　7 　　月　　29　　日
                    　　　　　　書記官　林秀妙
